【裁判字號】    99,台上,271
【裁判日期】    990114
【裁判案由】    搶奪等罪
【裁判全文】
最高法院刑事判決              九十九年度台上字第二七一號
上  訴  人  甲○○
上列上訴人因搶奪等罪案件，不服台灣高等法院台中分院中華民
國九十八年十月二十三日第二審判決（九十八年度上訴字第二二
四一號，起訴案號：台灣台中地方法院檢察署九十七年度偵字第
二三六七０號），提起上訴，本院判決如下：
    主  文
上訴駁回。
    理  由
一、搶奪部分
按刑事訴訟法第三百七十七條規定，上訴於第三審法院，非以判
決違背法令為理由，不得為之。是提起第三審上訴，應以原判決
違背法令為理由，係屬法定要件。如果上訴理由書狀並未依據卷
內訴訟資料，具體指摘原判決不適用何種法則或如何適用不當，
或所指摘原判決違法情事，顯與法律規定得為第三審上訴理由之
違法情形，不相適合時，均應認其上訴為違背法律上之程式，予
以駁回。本件原判決關於上訴人甲○○搶奪部分，係以依刑事訴
訟法第三百五十條、第三百六十一條、第三百六十二條、第三百
六十七條規定，不服地方法院之第一審判決而上訴者，須提出上
訴書狀，並應敘述具體理由，為上訴必備之程式。倘雖提出上訴
理由，但所提非屬具體理由者，則由第二審法院以上訴不合法律
上之程式，判決駁回。而所謂具體理由，必係依據卷內既有訴訟
資料或提出新事證，指摘或表明第一審判決有何採證認事、用法
或量刑等足以影響判決本旨之不當或違法，而構成應予撤銷之具
體事由，始克當之。倘僅泛言原判決認定事實錯誤、違背法令、
量刑失之過重或輕縱，而未依上揭意旨指出具體事由，即非具體
理由。上訴人不服第一審論處其犯搶奪罪罪刑部分之判決，提起
第二審上訴。其上訴書狀所載上訴理由僅略以：上訴人因某種因
素始無可奈何而犯下搶奪、竊盜等罪；但上訴人有正當之工作收
入，何以原審予以判處強制工作，且上訴人又有部分犯行係自首
，犯後態度又良好，原審量刑顯然過重等情詞，爰提起上訴云云
。惟上訴人本案共犯搶奪五罪，所犯各罪均為累犯；上訴人自首
部分，第一審已依法減輕其刑；上訴人又有施用毒品前科，第一
審經審酌上訴人非僅素行不佳，又飛車搶奪婦女、弱勢老人等夾
在腋下之皮包或穿戴在頸部之金項鍊，使各被害人受有不小之損
害，並相當妨害一般人在外活動之安寧而危害社會治安匪淺；併
考量上訴人犯罪之動機、目的、手段、方法及坦承犯行之態度等
一切情狀，就其所犯之搶奪罪，各處有期徒刑七月至十月不等之
刑期，並依法定其應執行之刑，核均無不當或違法。第一審判決
再審酌：上訴人前因違反毒品危害防制條例案件，經判處有期徒
刑八月確定，於民國九十七年四月十五日執行完畢後，即於同年
間再犯加重竊盜等罪，經法院判處有期徒刑七月、七月、八月及
七月確定；復另因違反毒品危害防制條例案件，再經法院判處有
期徒刑九月確定。觀諸上訴人年紀尚輕，九十七年間出獄後不斷
犯案，所犯係施用毒品及財產犯罪之案件，法治意識顯然淡薄，
又因有毒癮惡習，方頻頻實施財產犯罪，而以所得支應花費，致
有犯罪之習慣；若無適當之矯治，仍難期待上訴人日後重返社會
時，能遠離犯罪，不再重蹈覆轍。考量上訴人行為之常習性、嚴
重性、危險性及對其未來行為之期待性，並依比例原則加以衡量
後，為矯正上訴人偏差之人格及利用財產犯罪尋求經濟來源之惡
習，認有必要促其養成勞動習慣，俾日後出監重返社會生活時，
能有謀生之技能，以免一犯再犯而危害社會治安，爰依刑法第九
十條第一項、第二項前段等規定，諭知於刑之執行前，令入勞動
場所強制工作，第一審保安處分之宣告，於法亦無不合。進而以
上訴人以前開情由上訴，非屬具體理由，其上訴不合法律上之程
式，而判決駁回。經查，上訴人就此部分提起之第二審上訴，所
執理由確未依據卷內既有訴訟資料或提出新事證，指摘或表明第
一審判決有何採證認事、用法或量刑等足以影響判決本旨之不當
或違法，難謂係具體理由。原判決認上訴人提起第二審上訴未以
書狀敘述具體理由，乃依上開規定，不經言詞辯論，判決駁回其
第二審上訴。從形式上觀察，並無任何違背法令之處。上訴人之
第三審上訴，仍以其犯後深感悔悟、向警方自首、有正常工作及
收入，並非常業等相同情詞，以及原判決所宣告各罪均未達一年
，不合保安處分要件等語。並未依卷證資料，就原審所為不合法
律上程式駁回上訴之判決究有如何違背法令情形為任何具體指摘
，自不足據以辨認原判決已具備違背法令之形式要件。依上揭說
明，其上訴自屬違背法律上之程式，應予駁回。
二、竊盜部分
按刑事訴訟法第三百七十六條所列各罪之案件，經第二審判決者
，不得上訴於第三審法院。本件上訴人所犯竊盜罪部分，第一審
係適用刑法第三百二十條第一項論處罪刑，核屬刑事訴訟法第三
百七十六條第二款所列之罪之案件，依首開說明，既經第二審判
決，自不得上訴於第三審法院。上訴人猶對此部分提起第三審上
訴，顯為法所不許，此部分之上訴應予駁回。
據上論結，應依刑事訴訟法第三百九十五條前段，判決如主文。
中    華    民    國  九十九  年    一    月   十四   日
                      最高法院刑事第五庭
                          審判長法官  陳  正  庸
                                法官  林  秀  夫
                                法官  宋      祺
                                法官  陳  祐  治
                                法官  林  瑞  斌
      本件正本證明與原本無異
                                      書  記  官
中    華    民    國  九十九  年    一    月   十八   日
                                                      Ｅ

司法院資訊處製作；財團法人民間司法改革基金會備份。
